臺灣基隆地方法院基隆簡易庭民事判決
110年度基簡字第691號
原      告  新安東京海上產物保險股份有限公司

法定代理人  陳忠鏗  
訴訟代理人  鄭惟仁  
            謝京燁  
            王志洋  
被      告  趙峙沛  
上列當事人間損害賠償事件，本院於民國110年11月3日言詞辯論
終結，判決如下：
    主  文
被告應給付原告新臺幣捌萬貳仟捌佰零伍元，及自民國一百一十
年九月九日起至清償日止，按年息百分之五計算之利息。
原告其餘之訴駁回。
訴訟費用新臺幣壹仟捌佰捌拾元，由被告負擔新臺幣捌佰捌拾玖
元，餘由原告負擔。
本判決原告勝訴部分得假執行，但被告如以新臺幣捌萬貳仟捌佰
零伍元為原告預供擔保，得免為假執行。
    事實及理由
壹、程序事項：
    本件被告經合法通知，未於言詞辯論期日到場，核無民事訴
    訟法第386條各款所列情形，爰依民事訴訟法第436條第2項
    、第385條第1項前段之規定，准原告訴訟代理人之聲請，由
    其一造辯論而為判決。
貳、實體事項：
一、原告起訴主張：
　　原告承保訴外人安維斯汽車租賃股份有限公司所有之車號00
    0-0000號車（下稱系爭車輛）之車體損失險，系爭車輛於民
    國109年3月8日0時18分許，由訴外人李柏逸駕駛，行經新北
    市平溪區臺2丙線道路11.8公里處時，遭被告所駕駛之N4-69
    33號車，因向左閃避疏於注意安全間隔之過失而碰撞，致系
    爭車輛受損，而系爭車輛之修復費用合計新臺幣（下同）17
    5,189元（工資24,000元、零件116,189元、烤漆35,000元）
    ，原告已依保險契約給付被保險人，依保險法第53條之規定
    取得代位求償權，為此依民法第184條第1項前段、第191條
    之2本文、第196條等規定，提起本件訴訟，並聲明：⒈被告
    應給付原告175,189元及自起訴狀繕本送達被告之翌日起至
    清償日止，按年息百分之5計算之遲延利息。⒉訴訟費用由被
    告負擔。
二、被告經合法通知，未於言詞辯論期日到場，亦未提出書狀作
    何聲明或陳述。
三、本院之判斷：
　㈠原告主張被告駕駛車號00-0000號自小客車，於109年3月8日0
    時18分許，行經新北市平溪區臺2丙線11.8公里處(平雙隧道
    內)，與系爭車輛發生碰撞，致系爭車輛受損等情，業據提
    出系爭車輛行車執照影本、系爭車輛受損照片影本、新北市
    政府警察局道路交通事故當事人登記聯單影本、新北市政府
    警察局道路交通事故初步分析研判表影本、新苗汽車股份有
    限公司鈑噴服務廠估價單原本、電子發票證明聯原本、新安
    東京海上產物保險股份有限公司汽車險賠款同意書原本等件
    為證，且經本院依職權向新北市政府警察局瑞芳分局調取本
    件道路交通事故相關資料（見該局110年8月6日新北警瑞交
    字第1103666130號函附之道路交通事故現場圖、道路交通事
    故現場草圖、道路交通事故調查報告表㈠、道路交通事故調
    查報告表㈡、A3類道路交通事故調查紀錄表、道路交通事故
    照片、道路交通事故當事人酒精測定紀錄表、道路交通事故
    肇事人自首情形紀錄表、新北市政府警察局道路交通事故登
    記聯單、車輛詳細資料報表、行車執照影本）在卷可稽，堪
    信為真。
　㈡按汽車行駛時，駕駛人應注意車前狀況及兩車並行之間隔，
    並隨時採取必要之安全措施，道路交通安全規則第94條第3
    項前段定有明定。查訴外人李柏逸於警詢時陳稱：「我當時
    駕車行駛於台2丙上，行經平雙隧道11.8K處時，因為我的前
    方突然衝出一個黃色的東西，我為了閃避這個東西所以把車
    子往左方開，結果沒想到後方的車子就從我的左側撞上我。
    」等語（見李柏逸之A3類道路交通事故調查紀錄表）。被告
    於警詢時陳稱：「我當時駕車行駛於台2丙上，行經平雙隧
    道11.8K處時，因為我前方的車往左邊閃，所以我就加速往
    前行駛，但前方突然出現一個黃色的物體，我怕撞上該物體
    所以我也往左方閃避，結果就與剛才往左邊靠的車發生擦撞
    。」等語（見被告之A3類道路交通事故調查紀錄表）。可知
    本件交通事故，係被告駕車行駛於系爭車輛後方，於系爭車
    輛向左閃避時，被告未注意車前狀況而貿然加速，於閃避時
    又未注意保持兩車並行間隔及採取必要之安全措施，而與系
    爭車輛碰撞。且本件事故發生時，天候晴，夜間(或隧道、
    地下道、涵洞)有照明，道路為省道，路面鋪裝柏油，路面
    狀態乾燥，路面無缺陷，無障礙物，視距良好，有道路交通
    事故調查報告表㈠在卷可稽，可見當時並無不能注意之情事
    ，被告竟疏未注意，堪認被告係有過失，且被告過失行為與
    系爭車輛受損結果間，有相當因果關係，被告對系爭車輛所
    受損害應負侵權行為損害賠償責任。而原告已依保險契約給
    付系爭車輛之修復費用，自得依保險法第53條規定代位行使
    對被告之損害賠償請求權。
　㈢按因故意或過失，不法侵害他人之權利者，負損害賠償責任
    。汽車、機車或其他非依軌道行駛之動力車輛，在使用中加
    損害於他人者，駕駛人應賠償因此所生之損害，民法第184
    條第1項前段、第191條之2前段分別定有明文。次按負損害
    賠償責任者，除法律另有規定或契約因有訂定外，應回復他
    方損害發生前之原狀；第一項情形，債權人得請求支付回復
    原狀所必要之費用，以代回復原狀，民法第213條第1項、第
    3項定有明文。再按物被毀損時，被害人除得依民法第196條
    請求賠償外，並不排除民法第213條至第215條之適用。依民
    法第196條請求賠償物被毀損所減少之價額，得以修復費用
    為估定之標準，但以必要者為限（例如：修理材料以新品換
    舊品，應予折舊）。被害人如能證明其物因毀損所減少之價
    額，超過必要之修復費用時，就其差額，仍得請求賠償（最
    高法院77年度第9次民事庭會議決議㈠參照）。查原告主張系
    爭車輛之修復費用，依前揭新苗汽車股份有限公司鈑噴服務
    廠估價單記載之總金額為175,189元（工資24,000元、塗裝3
    5,000元、零件116,189元)，系爭車輛出廠年月為105年9月
    ，不知其確切之出廠日期，推定系爭車輛為105年9月15日出
    廠，而以105年9月15日為計算折舊之基準。至109年3月8日
    車禍受損之日止，依營利事業所得稅查核準則第95條第6款
    規定：「固定資產提列折舊採用定率遞減法者，以一年為計
    算單位，其使用期間未滿一年者，按實際使用之月數相當於
    全年之比例計算之，不滿一月者，以月計」之方法計算結果
    ，使用之時間應以3年6月計，其車輛及附加零件已有折舊，
    應將折舊部分予以扣除。本院依行政院所頒固定資產耐用年
    數表及固定資產折舊率之規定，其他業用客車、貨車之耐用
    年數為5年，依定率遞減法每年折舊千分之369，則原告請求
    之修理費中零件費用116,189元，依上開標準計算折舊後，
    原告所得請求之零件費用為23,805元（計算式：第1年折舊
    值116,189元×0.369＝42,874元，第1年折舊後價值116,189元
    －42,874元＝73,315元，第2年折舊值73,315元×0.369＝27,053
    元，第2年折舊後價值73,315元－27,053元＝46,262元，第3年
    折舊值46,262元×0.369＝17,071元，第3年折舊後價值46,262
    元－17,071元＝29,191元，第4年折舊值29,191元×0.369×(6/1
    2)＝5,386元，第4年折舊後價值29,191元－5,386元＝23,805元
    ，元以下四捨五入，下同)，加計其餘不應折舊之工資24,00
    0元、塗裝35,000元，則修復系爭車輛之必要費用應為82,80
    5元(計算式：23,805元＋24,000元＋35,000元＝82,805元)。
四、綜上所述，原告基於侵權行為及代位求償之法律關係，請求
    被告給付82,805元，及自起訴狀繕本送達翌日即110年9月9
    日起至清償日止，按週年利率百分之5計算之利息，為有理
    由，應予准許；逾上開範圍之請求，為無理由，應予駁回。
五、訴訟費用即第一審裁判費1,880元，由被告負擔889元（計算
    式：1,880元×82,805元/175,189元＝889元），餘由原告負擔
    。
六、本件原告勝訴部分，係按民事訴訟法第427條第1項適用簡易
    程序所為被告敗訴之判決，依同法第389條第1項第3款之規
    定，應依職權宣告假執行。並依同法第392條第2項規定，宣
    告被告預供擔保，得免為假執行。
參、據上論結，原告之訴為一部有理由，一部無理由，依民事訴
    訟法第436條第2項、第385條第1項、第79條、第389條第1項
    第3款、第392條第2項之規定，判決如主文。
中    華    民    國    110    年    11   月    22    日
                  基隆簡易庭   法  官  高偉文
以上正本係照原本作成。
對於本件判決如有不服，應於收受送達後20日內向本院提出上訴
書狀，上訴於本院合議庭，並按他造當事人之人數附具繕本。如
委任律師提起上訴者，應一併繳納上訴審裁判費。
中    華    民    國    110    年    11   月    22    日
                               書記官   蕭靖蓉